【裁判字號】    88,易更(一),2
【裁判日期】    890327
【裁判案由】    毀損
【裁判全文】
台灣嘉義地方法院刑事判決                      八十八年度易更（一）字第二號
    公  訴  人  台灣嘉義地方法院檢察署檢察官
    被      告  丁○○
    選任辯護人  陳正芳
    被      告  丙○○
右列被告因毀棄損壞案件，經檢察官提起公訴（八十七年度偵字第二九五八號、第四
○六一號），檢察官不服本院八十七年度易字第一一五  號中華民國八十八年五月十
日第一審判決，提起上訴，經臺灣高等法院臺南分院八十八年度上易字第一二  八號
判決發回更審，本院判決如左：
    主  文
丙○○、丁○○被訴毀損水管部分，公訴不受理。
    理  由
一、本件公訴意旨略以：丙○○、丁○○係母子關係，因水源糾紛，竟基於毀損之共
    同犯意，於民國八十六年七月中旬某日，在渠等位於嘉義縣梅山鄉與乙○○相鄰
    之土地上，將雙方出資設置共有之引水管破壞，並將共同設置建於乙○○土地上
    之水池、連接水池水管毀壞，使乙○○無法引水使用，因認被告二人涉有刑法第
    三百五十四條之毀損器物罪嫌云云。
二、按犯罪之被害人，得為告訴；又告訴或請求乃論之罪，未經告訴者，應諭知不受
    理之判決，刑事訴訟法第二百三十二條及第三百零三條第三款定有明文。
三、經查，前開水塔係由證人即被告丁○○之父、被告丙○○之夫許正明於七十六、
    七十七年間僱人興建，當時因其土地之地勢較低，而因乙○○之土地地勢較高，
    建置水塔水比較不會被農藥污染，且乙○○之土地土地亦需要用水，因此協議將
    水塔建於乙○○之土地上，並分水給乙○○使用，而建築水塔之費用共約二萬元
    ，均由許正明出資，建築之工人亦由許正明所聘僱，之後再由許正明向嘉義縣梅
    山鄉農會申請補助，嗣亦由許正明取得補助款一萬五千元，因當時規定要有土地
    才能申請（補助），而當時土地是丁○○的名義，所以才以丁○○名義聲請補助
    等情，業據證人許正明到庭證述無訛（本院原審八十八年一月十五日、八十八年
    二月一日訊問筆錄參見）；次查，該水塔係嘉義縣梅山鄉農會配合山地農牧局第
    三工作處七十九年度坡地作物生產計畫補助農戶設施蓄水池，由丁○○申請補助
    ，補助款於七十九年一月份由省政府集中支付處以省府支票寄發予丁○○，此有
    嘉義縣梅山鄉農會八十八年一月二十九日（八八）梅推字第○二三○號函在卷可
    稽；又查：遭毀損之水管，係七十九年許建築水塔時所安接，嗣後並未在更換等
    其，亦據告訴人乙○○陳述明確（本院原審八十八年二月一日訊問筆錄參見）；
    末查，證人即載運興建上開水塔所需建材之甲○○及負責施工之師父戊○○於本
    院更審調查時到庭均證稱伊等對於該水塔係何人出資興建乙事已不復記憶，此外
    ，又查無其他證據足資證明告訴人乙○○確有出資興建水塔之事實，應認被告丁○○、丙○○辯稱上開水塔係證人許正明出資所建，應堪採信。綜上所述，該水
    塔既係由許正明所興建，則該水塔及其附屬之水管並非屬告訴人乙○○所有，應
    堪認定，告訴人乙○○既非本件此部分犯罪之被害人，即無從為本件此部分毀損
    行為告訴，且本件毀損水塔水管之部分行為，既係告訴乃論之罪，其未經告訴，
    即應依刑事訴訟法第三百零三條第三款之規定，為不受理之判決。
四、據上論斷，應依刑事訴訟法第三百零三條第三款，判決如主文。
本案經檢察官林世芬到庭執行職務。
中      華      民      國    八十九    年      三      月    二十七    日
                                      台灣嘉義地方法院刑事第二庭
                                              法  官  曾  文  欣
右正本證明與原本無異。
如不服本判決，應於判決送達後十日內向本院提出上訴狀( 應附繕本 )。
中      華      民      國    八十九    年      三      月    二十七    日
                                              書記官  張  鑽  銘


司法院資訊處製作；財團法人民間司法改革基金會備份。
